臺灣高等法院民事裁定　　　　　　　　 100年度抗字第1230號
抗　告　人　神基科技股份有限公司
法定代理人　蔡豐賜
代　理　人　林繼恆律師
　　　　　　王莉維律師
相　對　人　中國商深圳市神舟電腦股份有限公司
法定代理人　吳海軍
上列當事人間請求給付貨款等事件，抗告人對於中華民國100年6
月30日臺灣新竹地方法院99年度重訴字第82號所為裁定，提起抗
告，本院裁定如下：
    主  文
原裁定廢棄，發回臺灣新竹地方法院。
    理  由
一、抗告人於原法院起訴主張：相對人於民國（下未註明曆別者
    同）98年8月11日向抗告人下採購單（下稱系爭採購單）購
    買Bare Bone 9223之準系統電腦產品共4,680件（下稱系爭
    貨物），價金總計為美金65萬0,520元，兩造並約定由相對
    人向位在中國大陸之中國銀行深圳分行申請開立到期日為98
    年11月30日、受益人為抗告人，信用狀兌付方式為「押匯取
    款」之不可撤銷信用狀（下稱系爭信用狀），迨抗告人完成
    交付貨品義務後，即得憑系爭信用狀及相關貨運單據向臺灣
    之任何銀行請求押匯，並由押匯銀行將貨款匯入抗告人指定
    設在臺灣新竹之兆豐商業銀行竹科新安分行（下稱兆豐銀行
    竹科新安分行）帳戶以為付款，嗣抗告人先後於98年9月22
    、28日依FOB買賣貿易條件，以抗告人之中國廠神訊電腦昆
    山有限公司為發貨公司，相對人為受貨人，在中國蘇州將系
    爭貨物交付相對人指定之貨運代理蘇州越海供應鏈有限公司
    ，而完成交付貨品義務，詎相對人竟拒絕交付收貨單據供抗
    告人辦理信用狀押匯取款，致抗告人逾越系爭信用狀提示之
    有效期限，經抗告人多次催告相對人給付貨款美金65萬0,52
    0元，均未獲置理，爰依買賣法律關係先為一部請求，訴請
    相對人給付貨款美金22萬元，及自附表所示之到期日（98年
    10月28日）翌日起至清償日止，按年息5%計算之利息，並願
    供擔保請准宣告假執行。另相對人曾於98年10月30日委託律
    師，就系爭買賣契約寄發「關於准系統批次質量問題索賠的
    律師函」予抗告人，函稱向抗告人購買之8252D及9008D型號
    貨品有不良品，致相對人受有直接損失、預測後續損失及品
    牌損失等，總計美金228萬3,760元（即直接損失美金128萬
    3,760元、預測後續損失及品牌損失各美金50萬元），惟兩
    造並無該律師函所稱返修費用及預測損失之約定，故相對人
    要求退貨於法無據，則相對人對抗告人自無損害賠償請求權
    存在，詎相對人爭執並催告抗告人償付賠償金額，致抗告人
    私法上之法律地位有受嚴重侵害之危險，而該危險得以確認
    判決除去之，為免抗告人權利受損，爰併提起確認訴訟，訴
    請確認相對人對抗告人就關於准系統批次質量問題索賠律師
    函所示之損害賠償請求權於新臺幣100萬元內不存在，並保
    留將來擴張訴之聲明之權利等語。原法院以我國法院對本件
    給付之訴及確認相對人對抗告人損害賠償債權不存在之訴均
    無管轄權，應由外國法院管轄，而無從移送，爰裁定駁回其
    訴及假執行之聲請。抗告人不服，提起抗告意旨略以：抗告
    人起訴請求相對人給付貨款部分，依系爭採購單及信用狀應
    以相對人履行其給付貨款之履行地，即依抗告人指示所匯入
    之兆豐銀行竹科新安分行定其管轄法院，原法院實符民事訴
    訟法第12條所定債務履行地之要件，而有關抗告人訴請確認
    相對人對抗告人之損害賠償債權不存在部分，原法院亦符合
    民事訴訟法第3條第1項規定可扣押之財產，及第2項規定債
    務人住所等要件，況本件確認之訴與給付貨款之訴同行通常
    訴訟程序，亦無專屬管轄情形，抗告人亦得依民事訴訟法第
    248條規定向原法院合併起訴，原法院自有管轄權，爰請求
    廢棄原裁定等語。
二、按臺灣地區人民與大陸地區人民間之民事事件，除本條例另
    有規定外，適用臺灣地區之法律，臺灣地區與大陸地區人民
    關係條例第41條第1項定有明文。又國際貿易通常以信用狀
    為付款之方式，即由進口商（買受人）委任開狀銀行簽發信
    用狀而對出口商（出賣人）負擔信用狀付款之新債務，係屬
    一種間接給付（即新債清償），除當事人另有約定外，買受
    人之買賣價金給付義務僅暫時停止，於出賣人不能憑信用狀
    獲得承兌、付款或買受人違約不按期開立信用狀時，其以現
    款給付買賣價金之舊債務即不消滅，出賣人仍得請求給付買
    賣價金之舊債務（最高法院95年度台上字第2477號裁判意旨
    參照）。次按因契約涉訟者，如經當事人定有債務履行地，
    得由該履行地之法院管轄，民事訴訟法第12條固有明文。惟
    因契約涉訟者，如經當事人定有債務履行地，得由該履行地
    之法院管轄，此乃民事訴訟法第12條就特別審判籍所設之規
    定，是項約定，無論以文書或言詞，抑以明示或默示為之，
    是否與債權契約同時訂定，固均無不可，即其履行地定有數
    處或雙務契約當事人所負擔之債務雙方定有互異之債務履行
    地者，各該履行地之法院亦皆有管轄權，惟必以當事人間有
    約定債務履行地之意思表示合致，始有該條規定之適用。又
    事件管轄權之有無，乃法院應依職權調查之事項，當事人如
    主張受訴法院依民事訴訟法第12條規定有管轄權，而為對造
    所否認者，自仍應依同法第277條本文之規定，就該「定有
    債務履行地」之利己事實負其舉證責任（最高法院98年度臺
    抗字第468號裁定要旨參照）。另被告住所、不動產所在地
    、侵權行為地或其他據以定管轄法院之地，跨連或散在數法
    院管轄區域內者，各該法院俱有管轄權、同一訴訟，數法院
    有管轄權者，原告得任向其中一法院起訴、對於同一被告之
    數宗訴訟，除定有專屬管轄者外，得向就其中一訴訟有管轄
    權之法院合併提起之。但不得行同種訴訟程序者，不在此限
    ，民事訴訟法第21、22、248條亦有明定。
三、查本件抗告人為臺灣地區法人，相對人則係依中國大陸法律
    成立之公司，為大陸地區法人，兩造就本件給付之訴及確認
    之訴之管轄爭議，依上開臺灣地區與大陸地區人民關係條例
    第41條第1項所定，即應適用臺灣地區民事訴訟法中關於管
    轄權之規定。次查抗告人依買賣法律關係先為一部請求，訴
    請相對人給付貨款美金22萬元本息，而依系爭採購單記載：
    「付款：L/C 30天」（見原審卷第26-28頁）僅概略約定以
    信用狀為其付款方式，然一般締約當事人通常僅認知信用狀
    作為國際付款工具之特性為債權人得「就近」接受「債務人
    」之清償，而未加以區分其間法律關係之差異，堪認兩造就
    該筆貨款債務之履行時、地及其條件，有以將來信用狀之記
    載內容為準之默示合意；又相對人依系爭採購單向中國銀行
    深圳分行申請開立之系爭信用狀，其上記載「31D：EXPIRY
    DATE & PLACE 091130 TAIWAN」（中譯文：有效期限及地點
    為西元2009年11月30日臺灣）、「41D：AVAILABLE WITH...
    BY...ANY BANK BY NEGOTIATION」（中譯文：得在任何銀行
    押匯，同見原審卷第13-15、103頁）等語，可知抗告人得就
    系爭信用狀在98年11月30日前，於臺灣任何銀行辦理押匯以
    取得貨款，即抗告人應於98年11月30日前，於臺灣任何銀行
    辦理押匯以取得貨款，則相對人給付貨款之履行地即在臺灣
    各銀行，是依民事訴訟法第12條定其管轄法院之契約履行地
    即分散於臺灣各法院管轄區域內，依民事訴訟法第21、22條
    規定各該法院均俱有管轄權，從而抗告人向原法院提起本件
    給付貨款之訴，即難認其無管轄權；另抗告人訴請確認相對
    人對抗告人之損害賠償債權不存在部分，核屬對於同一被告
    之數宗訴訟，並得同行通常訴訟程序，依民事訴訟法第248
    條規定，抗告人向原法院合併提起既無違專屬管轄之規定，
    於法即屬有據。至相對人僅以系爭信用狀顯示「42A付款人
    為中國銀行深圳支行、41D在任何銀行議付」等語（見原法
    院卷第98、103頁），忽略系爭信用狀前開「31D：EXPIRY-
    DATE & PLACE 091130 TAIWAN（中譯文：有效期限及地點為
    西元2009年11月30日臺灣）」有關該信用狀有效押匯時間及
    地點之記載，抗辯其價金給付債務之履行地在中國大陸地區
    ，臺灣法院無管轄權云云，自不足取。原法院誤以無管轄權
    為由，就抗告人之訴均予裁定駁回，容有未洽，抗告意旨指
    摘原裁定不當，求予廢棄，為有理由，爰由本院將原裁定廢
    棄，發回原法院為適法之處理。
四、據上論結，本件抗告為有理由，爰裁定如主文。
中    華    民    國   100    年    9     月    22    日
                    民事第十九庭
                        審判長法  官  魏麗娟
                              法  官  黃明發
                              法  官  李媛媛
正本係照原本作成。
本裁定除以適用法規顯有錯誤為理由外，不得再抗告。如提起再
抗告，應於收受後10日內委任律師為代理人向本院提出再抗告狀
。並繳納再抗告費新台幣１千元。
中    華    民    國   100    年    9     月    22    日
                              書記官  李華安